臺灣高等法院臺南分院刑事判決
                                 110年度金上訴字第1100號
上  訴  人  
即  被  告  陳幸津


選任辯護人  蔡麗珠律師（法扶律師）
            蘇榕芝律師（法扶律師）
上列上訴人因詐欺等案件，不服臺灣臺南地方法院109年度易字
第1251號中華民國110年8月24日第一審判決（起訴案號：臺灣臺
南地方檢察署109年度偵字第17489號），提起上訴，本院判決如
下：
    主  文
原判決撤銷。
陳幸津幫助犯洗錢防制法第十四條第一項之一般洗錢罪，處有期
徒刑參月，併科罰金新臺幣壹萬元，罰金如易服勞役，以新臺幣
壹仟元折算壹日。緩刑參年。
    事實及理由
壹、犯罪事實：
    陳幸津可預見將個人金融帳戶之存摺、提款卡及密碼交與他
    人，可能被作為人頭帳戶使用而幫助他人詐欺取財，亦可能
    因其提供金融帳戶之行為，幫助他人掩飾、隱匿特定犯罪所
    得之本質及去向而製造金流斷點，仍基於縱如此發生亦不違
    背其本意之不確定故意，於民國109 年8 月1 日下午1 時19
    分許起，透過通訊軟體LINE與真實姓名年籍不詳、暱稱「徵
     廣告兼職 ○○○」之人（下稱「○○○」）約定，將其申設之金
    融帳戶，以每10日新臺幣（下同）1 萬1,000 元之代價，提
    供與「○○○」等人使用。嗣陳幸津於109 年8 月7 日，至臺
    南市○○區○○路000 號「○○商業銀行○○分行」申辦開立金融帳
    戶（帳號：000000000000號，下稱本案帳戶），並於同日午
    間12時48分許，在臺南市○○區○○圓環附近之某統一超商門市
    ，將本案帳戶之存摺、提款卡（已依「○○○」之指示變更密
    碼）寄至「○○○」指定之臺北市○○區○○路00號「統一超商○○
    門市」，以此方式容任而幫助他人使用本案帳戶作為詐欺取
    財及洗錢之工具。嗣「○○○」及所屬詐欺集團成員取得本案
    帳戶資料後，即共同意圖為自己不法之所有，基於詐欺取財
    及掩飾、隱匿特定犯罪所得本質及去向以洗錢之犯意聯絡，
    由不詳詐欺集團成員於109 年8 月9 日下午5 時許起，陸續
    致電乙○○，佯稱為其姪兒「蘇○○」，急需用錢云云，致乙○○
    陷於錯誤，而於109 年8 月12日午間12時39分許，匯款15萬
    元至本案帳戶，詐欺集團成員隨即以本案帳戶之提款卡提領
    詐欺所得15萬元而移轉犯罪所得，致使該等詐欺所得去向及
    所在不明，陳幸津即以此方式幫助詐欺並隱匿該等犯罪所得
    。嗣乙○○察覺有異，報警處理，始查悉上情。
貳、認定犯罪事實所憑之證據及理由：
一、證據能力部分：
    本判決所引用為判斷基礎之下列證據，關於被告以外之人於
    審判外陳述之傳聞供述證據，檢察官、被告及選任辯護人於
    本院均同意作為證據使用，或知有傳聞證據之情形而未於言
    詞辯論終結前聲明異議（見本院卷第61頁），本院審酌該等
    證據作成時之情況，認為適當，均具有證據能力。
二、證明力部分：
  ㈠上開犯罪事實，業據被告於本院審理中坦承不諱（見本院卷
    第65-66頁），核與告訴人乙○○於警詢之指述（見警卷第5-7
    頁）相符，並有郵政跨行匯款申請書、本案帳戶之個資檢視
    資料、客戶存提紀錄單、內政部警政署反詐騙諮詢專線紀錄
    表、受理詐騙帳戶通報警示簡便格式表、金融機構聯防機制
    通報單、被告與「○○○」之通訊軟體LINE對話紀錄截圖各1 
    份在卷可稽（見警卷第9-11、15-21頁、偵卷第17、27-139 
    頁），堪認被告前開任意性自白與事實相符，足以採信。
  ㈡綜上所述，本案事證明確，被告犯行洵堪認定，應予依法論
    科。
參、論罪科刑及撤銷原判決之理由：
一、按行為人提供金融帳戶提款卡及密碼予不認識之人，非屬洗
    錢防制法第2條所稱之洗錢行為，不成立同法第14條第1項一
    般洗錢罪之正犯；如行為人主觀上認識該帳戶可能作為收受
    及提領特定犯罪所得使用，他人提領後即產生遮斷資金流動
    軌跡以逃避國家追訴、處罰之效果，仍基於幫助之犯意而提
    供，應論以幫助犯同法第14條第1項之一般洗錢罪(最高法院
    108年度台上大字第3101號刑事裁定參照)。核被告所為，係
    犯刑法第30條第1項、第339條第1項之幫助詐欺取財罪，及
    刑法第30條第1項、洗錢防制法第2條第2款、第14條第1項之
    幫助洗錢罪。起訴書雖未敘及被告涉犯幫助洗錢罪之犯行，
    然此部分與業經起訴之幫助詐欺取財部分，具有上開想像競
    合之裁判上一罪關係，自為起訴效力所及，且經本院告知被
    告所涉法條，並無礙於被告防禦權之行使，自應併予審理。
二、被告以單一行為，幫助詐欺告訴人，及幫助隱匿詐欺犯罪所
    得之去向及所在，為想像競合犯，應依刑法第55條前段規定
    ，從一重之幫助洗錢罪論處。
三、按犯前2條之罪，在偵查或審判中自白者，減輕其刑，洗錢
    防制法第16條第2項定有明文。本件被告於本院審理時對於
    所犯洗錢防制法第14條第1項之罪自白，依首開規定，予以
    減輕其刑。
四、被告為幫助犯，犯罪情節顯較正犯輕微，應依刑法第30條第
    2項規定，按正犯之刑減輕其刑，並依法遞減之。
五、撤銷原判決之理由：
　㈠原審以被告犯罪事證明確，予以論罪科刑，固非無見。惟被
    告於本院審理時就其涉犯洗錢防制法第14條第1項之罪已自
    白坦承犯罪，應依同法第16條第2項之規定減輕其刑，原判
    決就此部分未及審酌，容有未洽。
　㈡被告上訴意旨主張原審未依上開法條減輕其刑，非無理由，
    且原判決既有上開違誤之處，自應由本院將原判決予以撤銷
    改判，以期適法。
六、爰審酌被告前僅有公共危險之前科，有台灣高等法院被告前
    案紀錄表附卷可參（見本院卷第39頁），素行尚稱良好，被
    告對於重要之金融交易工具未能重視，亦未正視交付帳戶可
    能導致之嚴重後果，將本案帳戶提款卡及密碼交付陌生人，
    容任他人以該帳戶作為犯罪之工具，本件並造成告訴人受有
    15萬元之經濟損失，金錢去向、所在不明，無法追討，犯罪
    所生損害難以填補，被告因屬中低收入戶（見原審卷第77頁
    ），經濟困難而無法與告訴人達成和解，彌補告訴人所受損
    害，惟念被告於本院審理時終能坦承犯行，態度良好，暨被
    告於本院自承國中畢業之智識程度、未婚、須單獨扶養2名
    未成年子女、經濟負擔甚為沈重、目前從事看護工作、日薪
    2,400元、收入並不穩定、與母親、弟弟及2名子女同住（見
    本院卷第66頁）等一切情狀，量處如主文第2項所示之刑，
    並就併科罰金部分諭知易服勞役之折算標準。
七、按犯第14條之罪，其所移轉、變更、掩飾、隱匿、收受、取
    得、持有、使用之財物或財產上利益，沒收之。洗錢防制法
    第18條第1項前段定有明文。而其立法理由係為沒收洗錢行
    為標的之財物或財產上利益，惟該條文並未規定「不論屬於
    犯罪行為人與否」均沒收之，自仍以屬於犯罪行為人者為限
    ，始應予以沒收。本件被告僅構成幫助洗錢罪，並非洗錢罪
    之正犯，復未實際參與移轉、變更、掩飾或隱匿之洗錢正犯
    行為，亦未取得取得財物或財產上利益，是本件關於犯罪所
    得15萬元經移轉、變更、隱匿後，應於洗錢或詐欺正犯部分
    沒收，並非在被告本件犯行沒收。而本件並無證據證明被告
    因交付帳戶而取得任何報酬，亦無犯罪所得應予宣告沒收、
    追徵之問題，併予敘明。
八、被告前於103年間固因公共危險案件，經法院判處有期徒刑2
    月確定，於103年9月25日易科罰金執行完畢，被告於執行完
    畢後5年內未曾因故意犯罪受有期徒刑以上刑之宣告，有台
    灣高等法院被告前案紀錄表附卷可參（見本院卷第39頁），
    於本案因一時失慮致罹刑典，考諸刑罰之積極目的，在預防
    犯人之再犯，對於惡性未深，天良未泯者，若因觸法即置諸
    刑獄，自非刑罰之目的，本院考量被告主觀上係基於不確定
    故意而為本案犯行，於本案犯罪情節本較輕微，信被告經此
    偵審及科刑之教訓，已足資警惕，應無再犯之虞，本院因認
    被告所受宣告之刑，以暫不執行為適當，併予宣告緩刑3年
    ，以啟自新。
肆、應適用之法條：
一、刑事訴訟法第369 條第1 項前段、第364 條、第299 條第1
    項前段。
二、洗錢防制法第14條第1項、第16條第2項。
三、刑法第11條前段、第30條第1項前段、第2項、第339條第1項
    、第55條、第42條第3項前段、第74條第1項第2款。
四、刑法施行法第1條之1第1項。
本案經檢察官蔡宗聖提起公訴，檢察官蔡麗宜到庭執行職務。　
中　　華　　民　　國　　110 　年　　12　　月　　8 　　日
                  刑事第七庭    審判長法  官  吳勇輝
                                      法  官  黃國永
                                      法  官  吳錦佳
以上正本證明與原本無異。
如不服本判決應於收受送達後20日內向本院提出上訴書狀，其未
敘述上訴理由者，並得於提起上訴後20日內向本院補提理由書（
均須按他造當事人之人數附繕本）「切勿逕送上級法院」。
　　　　　　　　　　　　　　　　　　　書記官  王杏月
中　　華　　民　　國　　110 　年　　12　　月　　8 　　日
本判決論罪科刑條文：
刑法第339 條第1 項
意圖為自己或第三人不法之所有，以詐術使人將本人或第三人之
前交付者，處5 年以下有期徒刑、拘役或科或併科 50 萬元以下
罰金。
　　
洗錢防制法第14條第1 項
有第2 條各款所列洗錢行為者，處7 年以下有期徒刑，併科新臺
幣500 萬元以下罰金。
前二項之未遂犯罰之。